臺灣高雄地方法院刑事判決　　　　　　　95年度易字第1508號
公　訴　人　臺灣高雄地方法院檢察署檢察官
被　　　告　乙○○
　　　　　　　　　　之2
上列被告因竊盜案件，經檢察官提起公訴（95年度偵字第5444號）
，本院判決如下：
    主  文
乙○○共同竊盜，處有期徒刑參月，如易科罰金，以銀元參佰元
即新臺幣玖佰元折算壹日。
    事  實
一、乙○○於民國95年1 月19日下午4 時許，與友人丙○○（已
    先行判決確定）行經高雄市新興區○○○路229 巷口時，丙○○因無代步工具，適發現王精鋒所有交由甲○○管理使用
    之車牌號碼QT7-413 號輕型機車停放於該處，且其鑰匙插於
    車上，乙○○與丙○○竟基於共同意圖為自己不法所有之犯
    意聯絡，由丙○○以機車鑰匙發動該車，並由乙○○在旁把
    風之方式，竊得上開機車1 輛與放置於機車置物箱內之外套
    1 件（價值約新臺幣2,500 元）及安全帽2 頂（價值共約50
    0 元），得手後供2 人代步使用。嗣為警於95年2 月11日晚
    間7 時50分許，在高雄縣林園鄉○○路○段16號前查獲，始
    循線查悉上情，並扣得上開機車1 部及鑰匙1 支。
二、案經高雄縣政府警察局林園分局報告臺灣高雄地方法院檢察
    署檢察官偵查起訴。
    理  由
壹、程序方面
一、按被告以外之人（包括證人、鑑定人、告訴人、被害人及共
    同被告等）於審判外之陳述雖不符刑事訴訟法第159 條之1
    至之4 等四條之規定，而經當事人於審判程序同意作為證據
    ，法院審酌該言詞陳述或書面陳述作成時之情況，認為適當
    者，亦得為證據；當事人、代理人或辯護人於法院調查證據
    時，知有刑事訴訟法第159 條第1項 不得為證據之情形，而
    未於言詞辯論終結前聲明異議者，視為有前項之同意，同法
    第159 條之5 定有明文。立法意旨在於傳聞證據未經當事人
    之反對詰問予以核實，原則上先予排除。惟若當事人已放棄
    反對詰問權，於審判程序中表明同意該等傳聞證據可作為證
    據；或於言詞辯論終結前未聲明異議，基於尊重當事人對傳
    聞證據之處分權，及證據資料愈豐富，愈有助於真實發見之
    理念，且強化言詞辯論主義，使訴訟程序得以順暢進行，上
    開傳聞證據亦均具有證據能力。
二、本件證人甲○○、丙○○固均曾於警詢中為陳述，其性質雖
    屬傳聞證據，且查無符合同法第159 條之1 至之4 等前四條
    之情形，其等所為之上開警詢筆錄內容，業經當事人於本院
    審判程序同意作為證據（本院審理時予以提示並告以要旨，
    且各經檢察官及被告等人表示意見。當事人已知上述筆錄乃
    傳聞證據，且均未於言詞辯論終結前對該等筆錄內容異議）
    ，且本院審酌該言詞陳述作成時之情況，並無不適於做為證
    據之情況，依上開規定，是其於警詢中之證言應具有證據能
    力。
貳、實體方面
一、訊據被告乙○○固坦承有於同案被告丙○○竊車時在場並看
    到丙○○竊車，惟堅決否認與丙○○有何共同竊車之犯意聯
    絡，辯稱：其曾勸阻丙○○勿竊取他人車輛，丙○○不聽其
    勸告，其即離開現場，後來丙○○竊得上開機車後，才又追
    上，而共乘該機車離開，並未把風云云。經查：
（一）上開事實，業據被告乙○○於偵查中內勤檢察官訊問時坦
      承：「（QT7-413 號機車是你偷的？）是，我跟丙○○一
      起去偷的，由丙○○下手行竊，機車鑰匙插在機車上，我
      在旁邊看，我知該車不是我們的」等語明確（95年2 月12
      日訊問筆錄，偵卷第8 頁），且被告於警詢中亦自承：「
      （你是如何知道QT7-413 號清機車為丙○○所竊取？）因
      為他在竊取該車時我在旁看」、「我不知道丙○○是如何
      竊取，我只看他過去竊取該車得手後就騎過來載我，我們
      就離開該地」、「（竊取該車作何用途？）因為我們沒有
      交通工具，所以見該車沒有拔下鑰匙才會竊取該車作為交
      通工具」等語甚詳（警卷第2 頁背面、第3 頁正面），足
      見被告確有於同案被告丙○○下手竊車時在一旁把風之行
      為，且於得手後共乘竊得車輛離開現場無誤。況本件被告
      與同案被告丙○○於95年2 月11日下午7 時50分許在高雄
      縣林園鄉○○路○段16號前查獲為警查獲時，被告及同案
      被告丙○○正準備共同騎乘QT7-413 號機車離開該處之情
      ，亦據證人丙○○於本院審理中及警詢時證述甚明（本院
      卷第103 頁、警卷第4 頁背面），且為被告所不爭，是被
      告與同案被告丙○○既於竊得該機車後共乘該機車離開，
      於案發約1 月之後仍就該竊得之車輛賡續共同使用，亦足
      以推認被告為同案被告丙○○把風竊車時，亦具有與丙○○共同使用該車之不法意圖甚明。
（二）至證人丙○○於本院審理中雖結證稱：「（你偷機車時，
      乙○○是否在旁？）沒有。」、「（乙○○知否你竊車？
      ）乙○○知道我去偷機車，但她之前有叫我不要偷，不過
      我還是去偷」、「（你竊車時，乙○○是否在場？）不在
      場」云云（本院卷第102 頁），然證人上開陳述除與其自
      身於偵查中所述：「（你下手偷，乙○○把風？）乙○○
      人在旁邊」、「（乙○○在旁邊做什麼？）他沒有做什麼
      ，是在看我偷車」等語不符（偵卷第23頁；按證人丙○○
      此部分之陳述性質上雖屬審判外陳述，然仍得作為彈劾證
      據之用），亦與前述乙○○於偵查中之自白不符，其真實
      性已非無疑。況其於本院審理中就其竊車時與被告乙○○
      之距離等情先證稱：「（你偷機車時，乙○○與你距離？
      ）約2 、300 公尺遠」云云（本院卷第101 頁、第102 頁
      ），經檢察官提示其偵查中陳述內容後再予詰問，其改稱
      ：「乙○○在我行竊當時離我約有5 公尺，剛剛陳述距離
      2 、3 百公尺，是指我要去載她的時候，她走得比較遠」
      云云（本院卷第103 頁），是其前後顯有陳述不一及避重
      就輕之情，依本院直接審理之結果，應係為迴護被告所為
      ，自不足以為有利被告之認定。
（三）此外，被告與同案被告共同使用之QT7-413 號機車為王精
      鋒所有且於前述地點失竊之事實，業據證人即被害人甲○○於警詢中證述在卷，並有贓物認領保管單1 份在卷可證
      ，被告所辯顯係卸責之詞，不足採信，其犯行堪以認定。
二、論罪科刑之理由：
  1.核被告乙○○所為，係犯刑法第320 條第1 項之竊盜罪。被
    告與同案被告丙○○之間，就上開犯行有犯意聯絡及行為之
    分擔，均為共同正犯。
  2.被告行為後，如附表所示之刑法規定均經修正，並於95年7
    月1 日施行。經比較修正前後之規定（新舊條文之對照詳如
    附表），因修正後刑法第33條提高罰金刑之最低刑度，修正
    後刑法第41條提高易科罰金之折算標準，上開修正結果對被
    告並未較為有利，依刑法第2 條第1項 前段之規定，自應以
    被告行為時法即修正前刑法之規定，為本件被告論罪科刑、
    定易科罰金折算標準之依據。
  3.審酌被告年輕體壯，竟僅為自己代步之便利，共同竊取他人
    機車，其犯罪之動機、目的、手段，其僅係負責把風，並非
    竊盜之主犯，所竊得之機車、外套及安全帽之價值及其事後
    並未坦承犯行等一切情狀，量處如主文所示之刑，並依修正
    前刑法第41條第1 項之規定，定其易科罰金之折算標準，以
    資懲儆。
據上論斷，應依刑事訴訟法第299 條第1 項前段，刑法第2 條第
1 項前段、第28條、第320 條第1 項，修正前刑法第41條第1項
，罰金罰鍰提高標準條例第1 條前段，修正前罰金罰鍰提高標準
條例第2 條，現行法規所定貨幣單位折算新臺幣條例第2 條，判
決如主文。
本案經檢察官丁○○到庭執行職務。
中　　華　　民　　國　　96　　年　　3 　　月　　27　　日
                  刑事第十三庭  審判長法　官  高思大
                                      法  官  戴韻玲
                                      法  官  葉啟洲
以上正本證明與原本無異。
如不服本判決，應於收受送達後10日內向本院提出上訴書狀。
中　　華　　民　　國　　96　　年　　3 　　月　　28　　日
　　　　　　　　　　　　　　　　      書記官  蔡語珊
附表：
┌──┬───────┬───────┬───────┬────┬────┐
│條號│  舊法規定    │   新法規定   │   比較理由   │比較依據│比較結果│
│    │              │              │              │        │何者對行│
│    │              │              │              │        │為人有利│
├──┼───────┼───────┼───────┼────┼────┤
│33│主刑之種類如下│主刑之種類如下│新法罰金之額度│修正刑法│舊法    │
│    │：            │：            │較舊法增加    │第2條第1│        │
│    │五、罰金：1元 │五、罰金：新台│              │項前段  │        │
│    │    以上。    │    幣1000元以│              │        │        │
│    │（罰金罰鍰提高│    上，以百元│              │        │        │
│    │標準條例第1 條│    計算之。  │              │        │        │
│    │前段規定：依法│              │              │        │        │
│    │律應處罰金、罰│              │              │        │        │
│    │鍰者，就其原定│              │              │        │        │
│    │數額得提高為2 │              │              │        │        │
│    │倍至10倍)     │              │              │        │        │
├──┼───────┼───────┼───────┼────┼────┤
│41I│犯最重本刑為5 │犯最重本刑為5 │新法刪除舊法宣│修正刑法│舊法    │
│    │年以下有期徒刑│年以下有期徒刑│告易科罰金時，│第2條第1│        │
│    │以下之刑之罪，│以下之刑之罪，│，需具備「因身│項前段  │        │
│    │而受6個月以下 │而受6個月以下 │體、教育、職業│        │        │
│    │有期徒刑或拘役│有期徒刑或拘役│或家庭之關係或│        │        │
│    │之宣告，因身體│之宣告者，得以│其他正當事由，│        │        │
│    │、教育、職業、│新臺幣1000元、│，執行顯有困難│        │        │
│    │家庭之關係或其│2000元或3000元│者」之限制，似│        │        │
│    │他正當事由，執│折算1日，易科 │以新法對行為人│        │        │
│    │行顯有困難者，│罰金。但確因不│有利；惟觀今司│        │        │
│    │得以1元以上3元│執行所宣告之刑│法實務對於被害│        │        │
│    │以下折算1日， │，難收矯正之效│人是否宣告得易│        │        │
│    │易科罰金。但確│，或難以維持法│科罰金，實無以│        │        │
│    │因不執行所宣告│秩序者，不在此│「因身體、教育│        │        │
│    │之刑，難收矯正│限。          │ 、職業或家庭 │        │        │
│    │之效，或難以維│              │之關係或其他正│        │        │
│    │持法秩序者，不│              │當事由，執行顯│        │        │
│    │在此限。      │              │有困難者」等情│        │        │
│    │(罰金罰緩提高 │              │情狀為考量。而│        │        │
│    │標準條例第2條 │              │易科罰金折算標│        │        │
│    │前段：依刑法第│              │準已由銀元100 │        │        │
│    │41條易科罰金或│              │、200、300元即│        │        │
│    │第42條第2項易 │              │新台幣300、600│        │        │
│    │服勞役者，均就│              │、900元，提高 │        │        │
│    │其原定數額提高│              │為以新台幣1000│        │        │
│    │為100倍折算1日│              │元、2000元、  │        │        │
│    │)             │              │3000元折算1日 │        │        │
│    │              │              │，綜合觀之，舊│        │        │
│    │              │              │法對行為人較為│        │        │
│    │              │              │有利。        │        │        │
└──┴───────┴───────┴───────┴────┴────┘
附錄本件論罪之法條：
刑法第320條
  意圖為自己或第三人不法之所有，而竊取他人之動產者，為竊
  盜罪，處5 年以下有期徒刑、拘役或5 百元以下罰金。
  意圖為自己或第三人不法之利益，而竊佔他人之不動產者，依
  前項之規定處斷。
  前二項之未遂犯罰之。
